【裁判字號】    99,審訴,1845
【裁判日期】    990810
【裁判案由】    毒品危害防制條例
【裁判全文】
臺灣高雄地方法院刑事判決            99年度審訴字第1845號
公  訴  人  臺灣高雄地方法院檢察署檢察官
被      告  甲○○
上列被告因毒品危害防制條例案件，經檢察官提起公訴（99年度
毒偵字第1787號、第2454號），被告就被訴事實均為有罪陳述，
經本院告知簡式審判程序之旨，並聽取當事人之意見後，合議庭
裁定由受命法官獨任依簡式審判程序審理，判決如下：
    主  文
甲○○施用第一級毒品，累犯，處有期徒刑拾壹月，扣案之塑膠
剷管、注射針筒各壹支，均沒收；又施用第一級毒品，累犯，處
有期徒刑壹年；應執行有期徒刑壹年捌月，扣案之塑膠剷管、注
射針筒各壹支，均沒收。
    事  實
一、甲○○前於民國88年間，因施用毒品案件，經本院以88年度
    毒聲字第9531號裁定令入勒戒處所施以觀察、勒戒後，認無
    繼續施用毒品傾向，於89年1月5日執行完畢釋放，由臺灣高
    雄地方法院檢察署檢察官以89年度毒偵字第109號為不起訴
    處分確定。復於89年間因施用毒品案件，經本院以89年度毒
    聲字第695號裁定令入勒戒處所施以觀察、勒戒後，認有繼
    續施用毒品傾向，由本院以89年度毒聲字第1562號裁定令入
    戒治處所施以強制戒治，同時經本院以89年度訴字第1037號
    判處有期徒刑8月、6月，合併定應執行刑為有期徒刑1年確
    定，於91年2月7日縮刑期滿執行完畢。再於93年間，因施用
    毒品案件，經本院以93年度易字第934號判處有期徒刑10月
    、4月，合併定應執行刑為有期徒刑1年確定，於95年11月17
    日縮刑期滿執行完畢。詎其猶不知悔改，分別為下列行為：
(一)、基於施用第一級毒品海洛因之犯意，於98年12月31日6時許
    ，在高雄市○○區○○路139號住處內，以針筒注射之方式
    ，施用第一級毒品海洛因1次。嗣於同年12月31日8時40分許
    ，在高雄縣大寮鄉○○路上，因形跡可疑為警盤查，並扣得
    塑膠剷管、注射針筒各1支，經警徵得同意採集其尿液送驗
    ，結果呈嗎啡、可待因陽性反應，始悉上情。
(二)、基於施用第一級毒品海洛因及第二級毒品甲基安非他命之犯
    意，於99年3月8日凌晨5時許，在高雄市○○區○○路139號
    住處內，以將第一級毒品海洛因及第二級毒品甲基安非他命
    置入注射針筒注射之方式，同時施用第一級毒品海洛因及第
    二級毒品甲基安非他命1次。嗣於年3月8日17時30分許，在
    高雄縣大寮鄉○○○路397號前，因另案通緝為警緝獲，經
    警徵得同意採集其尿液送驗，結果呈嗎啡、可待因、安非他
    命、甲基安非他命陽性反應，始悉上情。
二、案經高雄縣政府警察局林園分局、高雄市政府警察局三民第
    一分局分別移請臺灣高雄地方法院檢察署檢察官偵查起訴。
    理  由
一、本件被告甲○○所犯均為死刑、無期徒刑、最輕本刑為3年
    以上有期徒刑以外之罪，其於準備程序中就被訴事實為有罪
    之陳述，經本院告知簡式審判程序之旨，並聽取當事人意見
    後，合議庭認宜進行簡式審判程序，爰依刑事訴訟法第273
    條之1第1項規定，裁定由受命法官獨任進行簡式審判程序，
    合先敘明。
二、上開犯罪事實均據被告甲○○坦承不諱；復有塑膠剷管、注
    射針筒各1支扣案可憑；又其為警所採集尿液經送檢驗後結
    果分別呈嗎啡、可待因、安非他命、甲基安非他命陽性反應
    ，有高雄縣政府警察局林園分局查獲毒品案件嫌疑人代號與
    真實姓名對照表（檢體編號：林偵0527）、毒品危害防制條
    例件尿液送驗編號與真實姓名對照表（檢體編號：G-085）
    、台灣檢驗科技股份有限公司99年1月15日濫用藥物尿液檢
    驗報告、高雄市立凱旋醫院99年3月29日濫用藥物尿液檢驗
    報告各1份附卷可稽，足認被告自白均核與事證相符，自得
    為認定被告犯罪之依據。故本案事證明確，被告犯行均堪以
    認定。又被告曾受如事實欄所載之觀察勒戒處分執行完畢後
    5 年內，再犯施用毒品罪而經依法追訴處罰完畢等事實，亦
    有卷附本院院內索引卡紀錄表、臺灣高等法院被告前案紀錄
    表各1份在卷可按。按毒品危害防制條例第20條、第23條於
    93 年1月9日修正施行後，將施用毒品之刑事處遇程序，區
    分為「初犯」及「五年內再犯」、「五年後再犯」3種，其
    立法理由謂：「初犯」經觀察、勒戒或強制戒治執行完畢釋
    放後，「五年內再犯」者，因其再犯率甚高，原實施之觀察
    、勒戒及強制戒治既已無法收其實效，爰依法追訴或裁定交
    付審理。至於經觀察、勒戒或強制戒治執行完畢釋放後，「
    五年後再犯」者，前所實施之觀察、勒戒或強制戒治已足以
    遮斷其施用毒品之毒癮，為期自新及協助其斷除毒癮，仍適
    用「初犯」規定，先經觀察、勒戒或強制戒治之程式。從而
    依修正後之規定，僅限於「初犯」及「五年後再犯」二種情
    形，始應先經觀察、勒戒或強制戒治程序。倘被告於5年內
    已再犯，經依法追訴處罰，縱其第3次再度施用毒品之時間
    ，在初犯經觀察、勒戒或強制戒治執行完畢釋放5年以後，
    已不合於「五年後再犯」之規定，且因已於「五年內再犯」
    ，顯見其再犯率甚高，原實施觀察、勒戒或強制戒治，已無
    法收其實效，即應依該條例第10條處罰，此有最高法院95年
    第7次刑事庭決議要旨可參。從而，被告於前開初犯經觀察
    、勒戒處分執行完畢釋放後「五年內再犯」施用毒品罪，並
    經依法追訴處罰完畢，而本件被告再度施用毒品犯行，已不
    合於「五年後再犯」之規定，揆諸前揭說明即應依毒品危害
    防制條例第10條施用毒品罪論罪科刑。
三、核被告所為，係犯毒品危害防制條例第10條第1項之施用第
    一級毒品罪、同條第2項之施用第二級毒品罪。其施用第一
    級毒品海洛因與第二級毒品甲基安非他命前持有海洛因、甲
    基安非他命之低度行為，應為施用之高度行為所吸收，均不
    另論罪。被告於本院審理中陳稱，其係以同時將海洛因與安
    非他命置入注射針筒注射之方式，同時施用第一級毒品海洛
    因及第二級毒品甲基安非他命等語，因參照行政院衛生署管
    製藥品管理局93年2月9日管宣字第0930001092號函，第二級
    毒品甲基安非他命可以口服、鼻吸、煙吸或注射等方式施用
    ，而客觀上亦無任何證據顯示被告係以針筒注射以外之方法
    ，施用第二級毒品甲基安非他命，基於「罪疑有利被告原則
    」（in dubio pro reo），本院因此認為被告於99年3月8日
    凌晨5時許，係以針筒注射之方式，同時施用第一、二級毒
    品，以一行為觸犯毒品危害防制條例第10條第1項及同條例
    第10條第2項之罪，為想像競合犯，應依刑法第55條之規定
    ，從一重依毒品危害防制條例第10條第1項之施用第一級毒
    品罪處斷。被告所犯前揭施用第一級毒品2 罪間，犯意各別
    ，且行為及時間互殊，應予分論併罰。又被告有如事實欄所
    載論罪科刑執行完畢之紀錄，有前開被告前案紀錄表在卷可
    證，其於該徒刑執行完畢後5 年內，故意再犯本件法定刑均
    為有期徒刑以上之罪，為累犯，各應依刑法第47條第1 項規
    定，加重其刑。爰審酌被告前因施用毒品之犯行，經施以觀
    察、勒戒、強制戒治處分及法院科刑判決後，仍無法戒除毒
    癮，竟再為本件犯行，足見其惡習已深且戒絕毒癮之意志不
    堅，未能體悟施用毒品對自己、家人造成之傷害及社會之負
    擔；惟念被告犯後坦承犯行，態度尚可，另慮及施用毒品本
    質上係屬戕害自身健康之行為，尚未直接危害他人，反社會
    性程度應屬較低；及被告之生活狀況、品行、智識程度；與
    事實(二)尚有施用第二級毒品，惡性較重等一切情狀，分別量
    處如主文所示之刑，並定其應執行之刑，藉資懲儆。又前開
    犯罪事實(一)扣案之塑膠剷管、注射針筒各1 支，均係被告甲
    ○○所有供施用第一級毒品海洛因所用之物，業據其於本院
    審判程序中供承明確，爰依刑法第38條第1 項第2 款規定，
    均宣告沒收。
據上論斷，應依刑事訴訟法第273條之1第1項、第299條第1項前
段，毒品危害防制條例第10條第1項、第2項，刑法第11條前段、
第55條、第47條第1項、第51條第5款、第38條第1項第2款，判決
如主文。
本案經檢察官杜妍慧到庭執行職務
中    華    民    國    99    年     8    月    10    日
                  刑事第十庭    法  官  李代昌
以上正本證明與原本無異。
如不服本判決應於收受送達後10日內向本院提出上訴書狀，並應
敘述具體理由；如未敘述上訴理由者，應於上訴期間屆滿後20日
內向本院補提理由書（均須按他造當事人之人數附繕本）「切勿
逕送上級法院」。
中    華    民    國    99    年     8    月    10    日
                                書記官  黃振祐
附錄本判決論罪科刑適用法條：
毒品危害防制條例第10條
施用第一級毒品者，處 6 月以上 5 年以下有期徒刑。
施用第二級毒品者，處 3 年以下有期徒刑。

司法院資訊處製作；財團法人民間司法改革基金會備份。
